【裁判字號】    91,訴,593
【裁判日期】    920606
【裁判案由】    偽造文書等
【裁判全文】
臺灣臺北地方法院刑事判決                          九十一年度訴字第五九三號
    公  訴  人  臺灣士林地方法院檢察署檢察官
    被      告  甲○○
右列被告因偽造文書案件，經檢察官聲請簡易判決處刑（九十一年度偵字第七七三三
號）本院士林簡易庭認為不宜逕以簡易判決處刑，移由本院刑事庭，改依通常程序審
理，判決如左：
    主  文
甲○○連續行使偽造私文書，足以生損害於公眾及他人，累犯，處有期徒刑陸月，如
易科罰金，以參佰元折算壹日。
附表各編號所示之舉發違反道路交通管理事件通知單上偽造之「乙○○」署押及扣案
乙○○名義之中華民國交通部製發汽車駕駛執照上之甲○○照片壹張均沒收。
    事  實
一、甲○○前於八十一年間，因違反麻醉藥品管理條例等案件，經法院判處有期徒刑
    五年四月，於八十六年五月二十日執行完畢，其於民國九十一年三月初，在臺中
    市○○路某處購得一皮包，發現皮包內有乙○○所遺失（於八十九年九月間遺失
    ）之中華民國交通部製發汽車駕駛執照乙張（下稱駕照），為規避員警取締交通
    違規事件，竟意圖為自己不法之所有，將該駕照侵占入己，旋即在臺北市青年公
    園將該駕照上之照片取下，換貼自己之照片供己使用。並基於概括之犯意，分別
    於附表所示之各編號之地點，因違反道路交通安全規則，為警攔停舉發時，持前
    揭變造之駕照供警查驗，而行使該變造之駕照，並冒用乙○○之名義，在附表所
    示之警員開立之舉發違反道路交通管理事件通知單（以下簡稱舉發通知單）移送
    聯「收受通知聯者簽章處」上偽造「乙○○」署押乙枚，經複寫偽造二枚，共計
    偽造署押三枚（舉發通知單雖有四聯，但其中之通知聯沒有署押），表示收受違
    規通知單之意思，而偽造乙○○收受通知聯之收據私文書，並將通知聯以外三聯
    交給當場舉發交通違規之警員，足以生損害監理機關對於汽車駕駛執照管理之正
    確性、於警察機關對道路交通管理處罰事件處理之正確性及乙○○，嗣於同年七
    月二十二日凌晨二時三十分許，與友人駕車行經臺北市大同區○○○路七十號前
    ，遇警盤檢，竟再持前開變造之駕照供警查驗，經員警發覺該駕照有異而當場查
    獲。並扣得變造之駕照一張。
二、案經乙○○告訴及臺北市政府警察局大同分局移送臺灣士林地方法院檢察署檢察
    官偵查後聲請簡易判決處刑。
    理  由
一、右揭事實，業據被告甲○○於警偵訊及本院審理中坦承不諱，並經證人即盤查被
    告之員警江清勳結證屬實，復有附表所示之違反道路交通管理事件通知單影本三
    紙及交通部公路總局臺北區監理所板橋監理站函所附汽（機）車駕駛人審驗及各
    項異動登記書影本在卷可參，以及扣案遭變造之駕照一張可資佐證，足見被告自
    白核與事實相符，堪予採信，本件事證明確，被告犯行洵堪認定，應依法論科。
二、按刑法第二百十七條所稱之偽造署押，係指行為人冒用本人名義在文件上簽名或
    為民法第三條第三項所稱指印之類似簽名之行為。次按被告於如附表各編號所示
    舉發違反道路交通管理事件通知單移送聯之「收受通知聯者簽章」欄內，偽簽「
    乙○○」之署押，不待依習慣或特約，單從形式上觀察，即足以知悉係表示由「
    乙○○」名義受領該舉發通知單移送聯之證明，此與事先在印妥內容之收據上偽
    簽他人姓名之情形，無分軒輊，自屬刑法之第二百十條所稱之私文書（最高法院
    八十三年台上字第六六三一號判例參照）；被告先後在如附表各編號所示之舉發
    違規地點，提出變造之乙○○駕照供員警填載舉發違反道路交通管理事件通知單
    ，並於該通知單之移送聯「收受通知聯者簽章」欄內，偽造「乙○○」之署押後
    ，再交回警員處理而持以行使，顯然對上開變造之駕照及偽造之文書之內容有所
    主張，皆足以生損害於乙○○本人及警察機關對於交通事件管理之正確性，核被
    告所為，係犯刑法第三百三十七條、第二百十六條、第二百十二條、第二百十條
    之罪。被告變造駕照之行為，應為其行使變造駕照之行為特種文書所吸收；其偽
    造署押之行為，係偽造文書之階段行為，不另論罪，其偽造文書後復持以行使，
    偽造之低度行為為行使之高度行為所吸收，亦不另論罪。被告多次行使變造駕照
    及偽造文書之行為，時間緊接，所犯罪名相同，顯係出於概括犯意為之，為連續
    犯，應依刑法第五十六條之規定各以一罪論。又被告所犯附表編號三之行使變造
    駕照及偽造文書之行為，雖未經檢察官起訴書，惟此部分與其被訴有罪之附表編
    號一、二之行使變造駕照及偽造文書之行為，有連續犯之裁判上一罪關係，自得
    併予審理，又被告所犯上開侵占遺失物罪、行使變造特種文書罪、偽造文書罪各
    罪間有方法結果之牽連關係，為牽連犯，應依刑法第五十五條之規定，從一重之
    行使偽造私文書罪處斷。被告前犯有事實欄所載之案件並經執行完畢，於五年之
    內再犯本件有期徒刑以上之罪，為累犯，依法應遞加重其刑。爰審酌被告犯罪動
    機、目的、手段、品行、生活狀況、智識程度、犯罪所生之損害及犯罪自白犯罪
    ，深表悔悟等後態度等一切情狀，量處如主文所示之刑，並諭知易科罰金之折算
    標準。
三、被告於附表所示各編號之舉發通知單除通知聯以外三聯上偽造「乙○○」署押，
    ，應依刑法第二百十九條併予宣告沒收。又扣案之「乙○○」駕照遭變造為被告
    照片一張部份，係被告所有供犯罪所用之物，應依刑法第三十八條第一項第二款
    宣告沒收。
據上論斷，應依刑事訴訟法第四百五十二條、第二百九十九條第一項前段、刑法第五
十六條、笫三百三十七條、第二百十六條、第二百十條、第二百十二條、第五十五條
、第四十七條、第四十一條第一項前段、第二百十九條、第三十八條第一項第二款、
罰金罰鍰提高標準條例第一條前段、第二條，判決如主文。
本案經檢察官張紜瑋到庭執行職務
中      華      民      國      九十二      年    六    月      六      日
                                      臺灣士林地方法院刑事第一庭
                                          法  官  蔡  明  宏
右正本證明與原本無異。
如不服本判決，應於判決送達後十日內，向本院提出上訴狀。
                                          書記官  陳  漢  朝
中      華      民      國      九十二      年    六    月     十三     日
附錄本判決論罪科刑依據之法條：
刑法第二百十條：
  偽造、變造私文書，足以生損害於公眾或他人者，處五年以下有期徒刑。
刑法第二百十二條：
  偽造、變造護照、旅券、免許證、特許證及關於品行、能力、服務或其他相類之證
  書、介紹書，足以生損害於公眾或他人者，處一年以下有期徒刑，拘役或三百元以
  下罰金。
刑法第二百十六條：
  行使第二百十條至第二百十五條之文書者，依偽造、變造文書或登載不實事項或使
  登載不實事項之規定處斷。
刑法第三百三十七條：
  意圖為自己或第三人不法之所有，而侵占遺失物、漂流物或其他離本人所持有之物
  者，處五百元以下罰金。
附表：
┌──┬──────────┬───────────────┬────┐
│編號│文  書  名  稱      │被告偽造之署押（含簽名及指印）│違規地點│
├──┼──────────┼───────────────┼────┤
│ 一 │台北市政府警察局九十│偽造「乙○○」之簽名三枚      │臺北市市│
│    │一年三月三日北市警大│                              │民大道與│
│    │字第ＡＢＸ５４６０５│                              │復興南路│
│    │７號舉發違反道路交通│                              │口      │
│    │管理事件通知單（一式│                              │        │
│    │四聯，分別為移送聯、│                              │        │
│    │通知聯、回覆聯及存根│                              │        │
│    │聯）                ││        │
├──┼──────────┼───────────────┼────┤
│ 二 │台北市政府警察局九十│偽造「乙○○」之簽名三枚      │臺北市許│
│    │一年六月十二日北市警│                              │昌街口  │
│    │大字第ＡＢＸ７６５３│                              │        │
│    │６４號舉發違反道路交│                              │        │
│    │通管理事件通知單（一│                              │        │
│    │式四聯，分別為移送聯│                              │        │
│    │、通知聯、回覆聯及存│                              │        │
│    │根聯）              │                              │        │
├──┼──────────┼───────────────┼────┤
│ 三 │台北市政府警察局九十│偽造「乙○○」之簽名三枚      │臺北市紹│
│    │一年七月十一日北市警│                              │興街口  │
│    │大字第ＡＢＸ５３０２│                              │        │
│    │０９號舉發違反道路交│                              │        │
│    │通管理事件通知單（一│                              │        │
│    │式四聯，分別為移送聯│                              │        │
│    │、通知聯、回覆聯及存│                              │        │
│    │根聯）              │                              │        │
└──┴──────────┴───────────────┴────┘


司法院資訊處製作；財團法人民間司法改革基金會備份。
